【裁判字號】    90,台上,5928
【裁判日期】    900927
【裁判案由】    偽造有價證券
【裁判全文】
最高法院刑事判決                                九十年度台上字第五九二八號
    上  訴  人  甲○○
右上訴人因偽造有價證券案件，不服台灣高等法院中華民國八十八年六月二十三日第
二審判決（八十八年度上訴字第一七四四號，起訴案號：台灣板橋地方法院檢察署八
十七年度偵緝字第三三五號），提起上訴，本院判決如左：
    主  文
上訴駁回。
    理  由
一偽造有價證券部分：
按刑事訴訟法第三百七十七條規定，上訴於第三審法院，非以判決違背法令為理由，
不得為之。是提起第三審上訴，應以原判決違背法令為理由，係屬法定要件。如果上
訴理由狀並未依據卷內訴訟資料，具體指摘原判決不適用何種法則或如何適用不當，
或所指摘原判決違法情事，顯與法律規定得為第三審上訴理由之違法情形，不相適合
時，均應認其上訴為違背法律上之程式，予以駁回。上訴人甲○○上訴意旨略稱：(一)
、原審法院未踐行調查程序，依法傳訊證人調查，且缺乏詳實之審判過程以發現真實
，遽以草率方式論處上訴人罪刑，有誤判造成冤獄之危險。況重要證人葉昌松於第一
審證稱：「『阿ㄌㄨ』拿來的三張支票當時連我都不知是贓物，甲○○豈能得知」，
由此可證上訴人涉及本案確屬冤枉，在人證、書證均未能證實上訴人確有涉及犯罪，
原審竟以推測、擬制之方法論處上訴人罪刑，有應於審判期日調查之證據而未予調查
及以主觀之意識強入人罪之違法。(二)、原判決推翻第一審判決之結果，並未敘明有何
明確之證據及理由，且對證據之取捨，為何與第一審判決迥異，原判決並無明確之論
據及見解，僅憑個人主觀之判斷，已有可議。又依經驗法則，倘上訴人有贓物之認識
及犯罪故意，豈會冒被查獲之危險，將支票交給熟識之馮麗誌及蔡秀芬，而不轉讓與
不認識之人使用，且於發現支票係贓物後又馬上主動以原金額回收，併當場毀棄一張
？足見上訴人並無犯罪之動機及犯罪之事實。況另一關係人吳宏傑於警訊時固有不利
於己之陳述，但其所言是否真實可採？尚非無疑，仍應調查其他必要之證據，以調查
是否與事實相符等語。
惟查：採證認事係屬事實審法院之職權，而法院憑以認定犯罪事實之證據，並不以直
接證據為限，即綜合各種直接、間接證據，本於推理作用，為其認定犯罪事實之基礎
，如不違背經驗法則與論理法則，亦非法所不許。又證據之證明力由法院自由判斷之
，為刑事訴訟法第一百五十五條第一項所明定，此項自由判斷職權之行使，苟係基於
普通日常生活之經驗，而非違背客觀上應認為確實之定則者，即屬合於經驗法則，不
容當事人任意指摘為違法。原判決依憑被害人林進財於警訊、證人葉昌松於第一審之
指、證述，及卷附票據掛失止付通知書、遺失票據申報書、掛失止付票據提示資料查
詢表，並審酌上訴人之部分供述等證據資料，為綜合之判斷，認上訴人有原判決事實
欄所載之犯行，因而撤銷第一審諭知上訴人無罪之判決，改判論處上訴人連續意圖供
行使之用，而偽造有價證券罪刑，已詳敘其調查證據之結果及證據取捨並認定犯罪事
實之理由，且對於上訴人否認犯罪所辯各節如何不足採，詳加說明指駁。所為論斷均
有卷存證據資料可資覆按，就形式上觀察，要無採證認事違背經驗法則、論理法則，
或有其他違背法令之情形，尚難任意指摘為違法。原審以前開各項證據為綜合調查而
為整體之判斷，認上訴人有前開犯行，並非無據，亦非單以被告之供述為論罪之重要
證據，難認係以推測、擬制之詞為上訴人論罪之基礎，或有何違背證據法則之情形，
不得任意指摘為違法而執為上訴第三審之適法理由。又前開空白支票係贓物，業據被
害人林進財於警訊中指述甚詳，而證人葉昌松已於第一審審理時到庭作證對上訴人取
得前開空白支票之經過陳述甚詳，原審認無再予傳訊之必要，而未再予傳訊，上訴人
於原審又未陳明有何具體證據請求調查，於原審審判期日調查證據完畢開始辯論前，
審判長訊以有無待查證據？上訴人亦答稱：「無」，尚難任指原審未盡職權調查之能
事。況上訴意旨並未指明其如何於事實審偵審中曾請求調查何項具體之證據，於上訴
第三審後，始於法律審泛指原審調查未盡，核非依據卷內訴訟資料為原判決有何具體
違法之指摘，不得執為上訴第三審之適法理由。此外上訴意旨又未依據卷內訴訟資料
指摘原判決關於此部分有何項具體違背法令之情形，徒憑己見，就原審採證認事職權
之適法行使，及原判決已明白論斷之事項，仍執前詞，就原判決所不採，且不影響判
決結果之吳宏傑所為之陳述，任意指摘原審未加詳查審酌，有調查未盡之違法，並就
有無犯罪之故意仍為單純事實之爭辯，核與法律規定得為第三審上訴理由之違法情形
，不相適合，應認其此部分之上訴違背法律上之程式，予以駁回。
二收受贓物部分：
按刑事訴訟法第三百七十六條所列各罪之案件，經第二審判決者，不得上訴於第三審
法院，法有明文。本件上訴人牽連犯收受贓物罪部分，原判決認係成立刑法第三百四
十九條第一項之收受贓物罪，核屬刑事訴訟法第三百七十六條第一款之案件，依上開
說明，既經第二審判決，自不得上訴於第三審法院。縱此部分與前述上訴人偽造有價
證券部分有牽連關係，為裁判上一罪，但其偽造有價證券部分之上訴為不合法，本院
應從程序上予以駁回，而無從為實體上判決，對於輕罪之此部分，亦無從適用審判不
可分原則，為實體上審判，上訴人竟復對此部分提起上訴，顯為法所不許，應予駁回
。
據上論結，應依刑事訴訟法第三百九十五條前段，判決如主文。
中      華      民      國     九十     年      九      月    二十七    日
                              最高法院刑事第四庭
                                  審判長法官  董  明  霈
                                        法官  丁  錦  清
                                        法官  林  茂  雄
                                        法官  王  居  財
                                        法官  張  祺  祥
      右正本證明與原本無異
                                              書  記  官
中      華      民      國     九十     年      十      月      五      日


司法院資訊處製作；財團法人民間司法改革基金會備份。
